臺灣板橋地方法院刑事裁定　　　　　　　 96年度聲判字第1號
聲　請　人　丙○○
　　　　　　乙○○○
共同代理人　林金鈴律師
被　　　告　甲○○
上列聲請人因被告誣告案件，不服臺灣高等法院檢察署檢察長於
中華民國九十五年十二月八日以九十五年度上聲議字第五五０二
號駁回再議之處分（原不起訴處分案號：臺灣板橋地方法院檢察
署九十五年度偵字第一四五０二號），聲請交付審判，本院裁定
如下：
    主  文
聲請駁回。
    理  由
一、聲請交付審判意旨略以：(一)由被告甲○○之診斷證明書、報
    案三聯單及其對聲請人所提傷害案件之供述，顯違經驗法則
    ，足證其指控不實，蓋依診斷證明書所載其傷勢非輕，怎會
    遲至翌日即九十三年十二月十三日始就診，且遲至九十三年
    十二月十三日晚間九時三十分始向警方報案；(二)由被告所提
    報案三聯單上發生時間欄之記載，更可證明被告所述全屬虛
    偽，蓋於發生時間欄係記載九十三年十二月十三日二十一時
    ；(三)證人賴宗煌證述與被告在前開傷害案之指訴相互矛盾，
    亦足證被告在前案之指控，俱屬虛偽，詎檢察官竟反依證人
    賴宗煌之證言，而稱被告在前案之指訴非無憑據；(四)父子兄
    弟彼此擔保債務或為債務之承擔世所恆有，並不違背經驗法
    則，故被告為其兄于文懿之債務，而簽發本票予聲請人，衡
    情並未違反經驗法則，詎檢察官竟以被告無法律上義務無需
    簽發本票以負擔鉅額債務為由，認必係聲請人脅迫所致，顯
    然不當；(五)聲請人因事隔久遠記憶模糊，縱使聲請人與張福
    建、廖李金鳳、李洛箕等人，就簽發本票時之在場人數等細
    節之供述前後略有出入，亦屬情理之常；(六)聲請人二人及張
    福建、廖李金鳳並未拒絕測謊，嗣係因調查局承辦人員之告
    知，聲請人等始會簽名表示「不願測謊」；(七)關於九十三年
    十二月十二日整天聲請人乙○○○確在板橋市○○路○段二
    四０號「崑崙公園活動中心」協辦外燴一事，亦有請帖為證
    ，而證人謝富枝與聲請人乙○○○同，僅係受僱於蕭月紅，
    對於宴客之真正原因，自是不盡了然，而蕭月紅為人外燴豈
    止數十、百次，何能清晰記得每次外燴之原因，詎檢察官竟
    均專注此推敲之未，顯然不當；(八)檢察官以九十五年度偵續
    字第八七號一案已提起公訴為由，即遽謂被告所提傷害告訴
    並無不實，因而對本案為不起訴處分，自屬重大違法；(九)檢
    察官對被告其餘顯違經驗法則及顯然不實之處，竟視若無睹
    ，更顯有違誤，如：案發日既為九十三年十二月十二日，何
    以本票發票日為九十三年十二月十日；又本票到期日為九十
    四年一月十日，與發票日相隔一個月，足證聲請人所述屬實
    ；(十)被告於警詢時固稱有請于文懿住所樓下之年輕人幫忙報
　　案，然卻為住在該處之王振豐及王振益兄弟所否認，亦可證
　  明被告所述全屬虛偽；(十一)被告所提昱達送貨單顯係偽造（因
    並無客戶昱達公司之簽收），及永進公司之銷貨單，亦不足
    為其有利之認定（因該銷貨單並未載明送貨為當天何時，而
    被告亦僅於當天上午十時三十分到于文懿之住所而已）。詎
    臺灣板橋地方法院檢察署檢察官對上開各項證據，隻字不提
    ，遽為不起訴處分，自屬重大違誤，經聲請人提起再議，臺
    灣高等法院檢察署檢察官亦未予調查，亦未說明再議何以不
    可採之理由，即遽為駁回再議之處分，實違誤殊甚。綜上，
    為此聲請交付審判云云。
二、按告訴人不服上級法院檢察署檢察長或檢察總長認再議為無
    理由而駁回之處分者，得於接受處分書後十日內委任律師提
    出理由狀，向該管第一審法院聲請交付審判。法院認為交付
    審判之聲請不合法或無理由者，應駁回之。刑事訴訟法第二
    百五十八條之一、第二百五十八條之三第二項前段，分別定
    有明文。次按交付審判制度，係對於檢察官不起訴或緩起訴
    裁量權制衡之一種外部監督機制，法院僅就檢察官所為不起
    訴或緩起訴之處分是否正確加以審查，以防止檢察機關濫權
    ，依此立法精神，法院就聲請交付審判案件之審查，所謂「
    得為必要之調查」，其調查證據之範圍，自應以偵查中曾顯
    現之證據為限，不可就告訴人新提出之證據再為調查，亦不
    可蒐集偵查卷外之證據，否則將與刑事訴訟法第二百六十條
    之再行起訴規定混淆不清，亦將使法院僭越檢察官之職權，
    而有回復「糾問制度」之虞；且法院裁定交付審判，即如同
    檢察官提起公訴使案件進入審判程序，是法院裁定交付審判
    之前提，必須偵查卷內所存證據已符合刑事訴訟法第二百五
    十一條第一項規定「足認被告有犯罪嫌疑」而檢察官應提起
    公訴之情形，亦即該案件已經跨越起訴門檻，否則，縱或法
    院對於檢察官所認定之基礎事實有不同之判斷，但如該案件
    仍須另行蒐證偵查始能判斷應否交付審判者，因交付審判審
    查制度並無如同再議救濟制度得為發回原檢察官續行偵查之
    設計，法院仍應依同法第二百五十八條之三第二項前段之規
    定，以聲請無理由而裁定駁回（臺灣高等法院九十一年四月
    二十五日第一次刑事庭庭長法律問題研究會議決議意旨參照
    ）。
三、本件聲請人告訴被告誣告案件，先經臺灣板橋地方法院檢察
    署檢察官以九十五年度偵字第一四五０二號為不起訴處分在
    案；聲請人不服聲請再議，再經臺灣高等法院檢察署檢察長
    以九十五度上聲議字第五五０二號駁回其再議之聲請，此經
    本院依職權調取前揭偵查卷證核閱無誤。茲聲請人仍執前開
    情詞聲請交付審判，經查：
  (一)按誣告罪之成立，須其申告內容完全出於憑空捏造，若所告
    尚非全然無因，祇因缺乏積極證明致被誣告人不受追訴處罰
    者，尚難遽以誣告論罪，最高法院四十三年臺上字第二五一
    號判例可資參照；又按誣告罪之成立，以告訴人所訴被訴人
　　之事實必須完全出於虛構為要件，若有出於誤會或懷疑有此
　  事實而為申告，以致不能證明其所訴之事實為真實，縱被訴
    人不負刑責，而告訴人本缺乏誣告之故意，亦難成立誣告罪
    名；且誣告罪之成立，以意圖他人受刑事處分虛構事實而向
    該管公務員申告為其要件，故其所訴事實，雖不能證明係屬
    實在，而在積極方面尚無證據證明其確係故意虛構者，仍不
    能遽以誣告罪論處，最高法院四十四年臺上字第八九二號判
    例、四十六年臺上字第九二七號判例亦資參照。
  (二)查觀諸診斷證明書及報案三聯單所載之就診日期及報案日期
    ，雖與被告所稱聲請人等之傷害日期有所歧異，惟此可能因
    個人體質所得容忍之傷勢而有所不同，甚或為考慮是否提告
    而於時間上有所出入，此亦為實務上所多有，並不足奇，且
    僅事隔一日，並不足為被告未於九十三年十二月十二日受傷
    之認定。
  (三)又本件聲請人等確實有拒絕測謊一事，此有測謊同意書三紙
    附卷可查，然是否測謊與本件被告誣告犯行是否成立無涉，
    聲請人等此部份之爭執應無理由。另聲請人等雖提出請帖證
    明聲請人乙○○○當日均在外燴現場幫忙一事，然縱可證明
    聲請人乙○○○曾於該日至外燴現場幫忙，但無法因此佐證
    其確實均未離開現場，且亦無法證明聲請人丙○○及渠等之
    配偶有何不在場之證明，故以此而認被告係憑空捏造傷害之
    事實，並不可採。
  (四)又本票上所載發票日雖係九十三年十二月十日，然本票發票
    日可由當事人自行決定填載之日期，惟此亦不足以證明聲請
    人等非係於九十三年十二月十二日傷害被告；且成年之兄弟
    本係屬不同之行為個體，對於各自所負擔之債務，本應各自
    負擔，此為社會一般大眾所知，而被告經濟能力並非甚佳，
    就其本無需承擔之債務，而同意簽立鉅額之本票，本有違事
    理之常；再者，被告於警詢中僅供稱：當天伊有請板橋市○
    ○街二五三巷十二號一樓之一位年輕人幫伊報案等語，則該
    一樓之年輕人是否為住戶王振豐及王振益兄弟，抑或僅係其
    他路人，已非無疑，故不應以王振豐兄弟之證言而推斷本件
    被告誣陷之事實。又聲請人等雖認被告所提昱達送貨單係屬
    偽造云云，然此亦純屬渠等臆測之詞。
  (五)再本件證人賴宗煌於偵查中證述：九十三年十二月十二日中
    午，被告曾至伊公司樹林市○○街二一號，當天是星期天，
    伊到公司處理事，被告應是看到伊公司門開著，就進來，說
    他大哥跑路欠錢，有好幾人要逼他還錢，還拿槍脅迫他，看
    伊是否能幫忙。伊跟他說伊也沒有錢，當時伊有看到一位先
    生騎機車載他過來，當時機車停在門口，被告走進來，但伊
    沒看到槍，被告坐了五分鐘就離開了，被告並未向伊求救，
    伊也沒報警，載他來的人也有進伊公司，一起坐著談這件事
    ，伊說沒錢，之後那位先生就載被告離開，騎機車的人是庭
    上的張福建等語，互核被告於偵查中亦供稱：當日是張福建
    用機車載伊等語相符，顯見當日聲請人等與被告確實有因債
    務問題而齊聚一堂；況本件被告告訴聲請人等傷害一案，已
    經由臺灣板橋地方法院檢察署檢察官以九十五年度偵續字第
    八七號提起公訴在案，目前尚在本院審理中，是實無積極證
    據足證被告所指確係故意虛構者。
四、綜上所述，原偵查、再議機關依偵查所得證據認被告犯罪嫌
    疑不足，而先後為不起訴處分及再議駁回處分，核無不合；
    聲請人猶執陳詞，指摘不起訴及駁回再議等處分為不當，聲
    請交付審判，非有理由，應予駁回。
據上論斷，應依刑事訴訟法第二百五十八條之三第二項前段，裁
定如主文。
中　　華　　民　　國　　96　　年　　6 　　月　　4 　　日
                  刑事第九庭　審判長法　官　潘翠雪
                                    法  官　絲鈺雲
                                    法  官  王士珮
以上正本證明與原本無異。
本件不得抗告。
                                    書記官　程欣怡
中　　華　　民　　國　　96　　年　　6　　 月　　5　　 日
